【裁判字號】    97,交簡上,199
【裁判日期】    971226
【裁判案由】    公共危險
【裁判全文】
臺灣高雄地方法院刑事判決           97年度交簡上字第199號
上  訴  人  臺灣高雄地方法院檢察署檢察官
被      告  乙○○
                      1
上列上訴人因被告公共危險案件，不服中華民國97年7月24日本
院97年度審交簡字第1391號第一審刑事簡易判決（聲請簡易判決
處刑案號：96年度偵字第32551 號）提起上訴，本院管轄第二審
之合議庭判決如下︰
    主  文
上訴駁回。
    事  實
一、乙○○於民國96年11月12日4 時30分許，在高雄縣大寮鄉○
    路邊攤飲用啤酒，至5 時30分許飲畢並離開，明知其曾考領
    普通重型機車駕駛執照，嗣因違規而遭註銷，且服用酒類後
    ，反應力及注意力均會降低，不能安全駕駛動力交通工具，
    猶於酒後騎乘車牌號碼XLU-136 號重型機車，沿高雄縣鳳山
    市○○路由東向西行駛，於6 時20分許在高雄縣鳳山市○○
    路接近中安街口附近，因酒後注意力降低，未注意車前狀況
    與前車保持安全距離，由後方撞擊同向行駛、由丙○○騎乘
    之車牌號碼YPS-269 號輕型機車，造成丙○○受有頭部外傷
    、四肢多處擦傷、及上顎假牙移位瓷粉斷裂、齒槽骨斷裂等
    傷害。乙○○於肇事後，犯罪未被發覺前，即在現場等候，
    並主動向前往現場處理、尚不知肇事者為何人之員警坦承肇
    事，並接受裁判。嗣經警於96年11月12日7 時5 分施以呼氣
    酒精濃度測試，發現其酒測值高達每公升1.03毫克而獲悉上
    情。
二、案經丙○○訴由高雄縣政府警察局鳳山分局報請臺灣高雄地
    方法院檢察署檢察官偵查後聲請以簡易判決處刑。
    理  由
壹、證據能力方面：
    按被告以外之人（包括證人、鑑定人、告訴人、被害人及共
    同被告等）於審判外之陳述雖不符刑事訴訟法第159 條之1
    至之4 等4 條之規定，而經當事人於審判程序同意作為證據
    ，法院審酌該言詞陳述或書面陳述作成時之情況，認為適當
    者，亦得為證據；當事人、代理人或辯護人於法院調查證據
    時，知有刑事訴訟法第159 條第1 項不得為證據之情形，而
    未於言詞辯論終結前聲明異議者，視為有前項之同意，同法
    第159 條之5 定有明文。本件證人即告訴人丙○○為被告以
    外之人，其警詢中之證述，於本院審判時，檢察官、被告均
    未聲明異議，本院審酌該證據作成時並無不當取供之情況，
    認為適當，得為證據，合先敘明。
貳、實體方面：
一、上開事實，業經被告於警詢、偵查及本院均坦承不諱（警卷
    第1 至3 頁、偵查卷第4 至5 、11至12頁），核與證人即告
    訴人丙○○於警詢時證述相符（警卷第4 至5 頁），並有道
    路交通事故現場圖、道路交通事故調查報告表、（一）（二
    ）、高雄縣政府警察局交通警察隊酒精濃度呼氣測試報告、
    刑法第18 5條之3 案件測試觀察紀錄表、高雄縣政府警察局
    舉發道路交通管理事件通知單各1 紙、國軍高雄總醫院之診
    斷證明書2 紙及道路交通事故現場蒐證照片12紙在卷為憑（
    警卷第7 至11、13、14、17至20頁），自堪信為真實。
二、按依道路交通安全規則第114 條第2 款規定，汽車駕駛人飲
    酒後其吐氣所含酒精濃度超過0.25毫克以上者，即不得駕駛
    車輛，本件被告所測得之酒精濃度含量已遠超過該數值，顯
    見逾規定甚多。又參考德國、美國之認定標準，對於酒精濃
    度吐氣已達每公升0.55毫克或血液濃度達百分之0.11以上，
    肇事率為一般正常人之10倍（法務部88年5 月18日88年度法
    檢字第1669號函參照），而本案被告呼氣酒精濃度已達每公
    升1.03毫克，有呼氣酒精濃度測試表在卷可查，應認為被告
    已達不能安全駕駛之程度。又本件依道路交通事故調查報告
    表（一）所載，本案發生當時天候晴、日間自然光線、視距
    良好、路面為乾燥、無缺陷、無障礙物之柏油路面等情況（
    警卷第8 頁），並無使被告不能注意之情事，詎被告竟疏未
    注意上揭規定而肇禍，其有過失甚明。而告訴人丙○○因被
    告前開過失行為，受有頭部外傷、四肢多處擦傷，上顎假牙
    移位瓷粉斷裂、齒槽骨斷裂等傷害，有國軍高雄總醫院附設
    民眾診療服務處診斷證明書2 紙為憑（警卷第13、14頁），
    足認被告犯行與告訴人所受之傷害間，有相當因果關係。被
    告犯行堪以認定，應予依法論科。
三、查被告行為後，刑法第185 條之3 業已於97年1 月2 日修正
    公布，並於同年月4 日施行，修正前刑法第185 條之3 規定
    ：「服用毒品、麻醉藥品、酒類或其他相類之物，不能安全
    駕駛動力交通工具而駕駛者，處1 年以下有期徒刑、拘役或
    3 萬元以下罰金」，而修正後刑法第185 條之3 規定：「服
    用毒品、麻醉藥品、酒類或其他相類之物，不能安全駕駛動
    力交通工具而駕駛者，處1 年以下有期徒刑、拘役或科或併
    科15萬元以下罰金」，其罰金刑部分已由3 萬元以下罰金，
    修正提高為15萬元以下罰金，並得併科處罰，是被告行為後
    法律已有變更，經比較新舊法之結果，新法對被告並非有利
    ，應依刑法第2 條第1 項前段之規定，適用行為時法即修正
    前刑法第185 條之3 處斷，合先敘明。
四、核被告所為，係犯修正前刑法第185 條之3 之不能安全駕駛
    動力交通工具罪及刑法第284 條第1 項前段之過失傷害罪。
    被告所犯上開2 罪間，犯意各別，行為互殊，應予分論併罰
    。按汽車駕駛人，飲酒後其吐氣所含酒精成分超過每公升
    0.25毫克以上者，不得駕車，道路交通安全規則第114 條第
    2 款定有明文；又所謂無照駕駛，包括未曾考領駕駛執照，
    以及雖曾領有駕駛執照但因違規遭註銷或吊扣而於吊扣期間
    駕車者而言。查被告飲酒後呼氣酒精濃度達每公升1.03毫克
    ，有酒精濃度測定紙在卷可稽，依上開規定，應不得駕車；
    另被告曾考領普通重型機車駕駛執照，嗣於91年間因違規遭
    註銷，並於91年5 月18日起至92年5 月17日禁考期間過後，
    迄未重行考領適當之駕駛執照等情，有公路監理電子閘門證
    號查詢機車駕駛人資料及本院公務電務紀錄各1 紙在卷可考
    ，是被告於96年11月12日肇事當時並無駕駛執照又酒醉，猶
    駕駛機車並致人受傷，應依道路交通管理處罰條例第86條第
    1 項之規定，加重其刑（有關該項加重其刑之規定，其加重
    事由為列舉規定，行為人僅符合其一即構成加重其刑之要件
    ，僅加重一次即可，毋庸再遞加其刑，臺灣高等法院87年法
    律座談會第56號研討意見參照）。又被告於本件車禍事故發
    生後，在未有偵查犯罪職務之機關或公務員發覺其為犯罪人
    前，在現場等候，並向據報至現場處理之警員表明為肇事者
    ，符合自首之情形，業據證人即本案發生時到場處理之高雄
    縣政府警察局交通隊警員林慶文於本院證述在卷（本院簡上
    字卷第53至55頁），被告對於未經發覺之犯罪自首而接受裁
    判，應依刑法第62條前段之規定，減輕其刑，並依法先加後
    減之。檢察官上訴意旨略以：被告於肇事當場癱坐在地，言
    語無法溝通，因家屬於事後立即趕赴現場，被告始未脫逃，
    不符合自首云云，惟依證人即警員林慶文於本院證稱：伊到
    時雙方當事人都有在現場，伊問肇事車輛是誰騎的，被告說
    是他騎的；現場被告意識上有些模糊，因為他有喝酒，酒精
    味道蠻重的，惟伊詢問被告的話，被告大部分都可以回答，
    他說車子是他騎的沒錯；伊到現場被告也在，伊問是誰騎的
    ，被告有回答是他等語（本院簡上字卷第53至55頁），堪認
    被告於警方到達現場釐清肇事責任，尚未確實掌握事發經過
    及肇事人身分時，承認其為肇事者，並到案接受裁判，仍屬
    對未受發覺之犯行自首。
五、原審以被告罪證明確，經比較新舊法適用結果，依刑法第2
    條第1 項前段、（修正前）第185 條之3 、第284 條第1 項
    前段、第62條前段、第41條第1 項前段、第51 條 第5 款，
    刑法施行法第1 條之1 ，道路交通管理處罰條例第86條第1
    項規定，並審酌被告明知酒精成分對人之意識、控制能力具
    有不良影響，超量飲酒後會導致對週遭事物之辨識及反應能
    力較平常狀況薄弱，因而酒後駕車在道路上行駛，對往來之
    公眾及駕駛人自身皆具有高度危險性，竟仍酒後騎乘機車，
    經警測得呼氣酒精濃度達每公升1.03毫克，漠視自己及公眾
    行之安全，且撞及告訴人丙○○所騎乘之機車，肇致告訴人
    受傷，自屬可議，且迄今尚未與告訴人達成和解，賠償告訴
    人所受之損害，及告訴人所受之傷勢等一切情狀，就被告犯
    不能安全駕駛動力交通工具罪，量處有期徒刑2 月；就過失
    傷害罪，量處有期徒刑2 月，應執行有期徒刑3 月，並均諭
    知以新臺幣1000元折算1 日之易科罰金折算標準，其認事用
    法並無違誤，量刑亦稱妥適。檢察官依告訴人請求提起本件
    上訴，指摘原審量刑過輕，為無理由，應予駁回。
據上論斷，應依刑事訴訟法第455 條之1 第1 項、第3 項、第
368 條，判決如主文。
本案經檢察官甲○○到庭執行職務。
中    華    民    國    97    年    12    月    26    日
                    交通法庭  審判長法  官  李璧君
                                    法  官  曾仁勇
                                    法  官  曾鈴
以上正本證明與原本無異。
不得上訴。
中    華    民    國    97    年    12    月    29    日
                                    書記官  曾秀鳳
附錄本判決論罪科刑法條：
（修正前）刑法第185 條之3
服用毒品、麻醉藥品、酒類或其他相類之物，不能安全駕駛動力
交通工具而駕駛者，處1 年以下有期徒刑、拘役或3 萬元以下罰
金。
刑法第284 條第1 項
因過失傷害人者，處6 月以下有期徒刑、拘役或5 百元以下罰金
，致重傷者，處1 年以下有期徒刑、拘役或5 百元以下罰金。


司法院資訊處製作；財團法人民間司法改革基金會備份。
